臺灣高等法院刑事裁定
111年度抗字第1357號
抗  告  人  
即  受刑人  李晉爵


上列抗告人即受刑人因公共危險案件，對於檢察官之執行指揮聲
明異議，不服臺灣宜蘭地方法院中華民國111年7月27日裁定（11
1年度聲字第353號），提起抗告，本院裁定如下：
    主  文
抗告駁回。
    理  由
一、原裁定意旨略以：
　㈠抗告人即聲明異議人即受刑人李晉爵（下稱受刑人）前因不
    能安全駕駛致交通危險案件，經臺灣宜蘭地方檢察署檢察官
    為緩起訴處分確定；復於因不能安全駕駛致交通危險案件，
    經臺灣宜蘭地方法院以106年度交簡字第19號判決判處有期
    徒刑3月確定，於民國106年5月2日易科罰金執行完畢，受刑
    人於本案犯罪前，已有2次不能安全駕駛動力交通工具犯行
    之事實，且前開2次犯行呼氣所含酒精濃度分別達每公升0.8
    4、0.88毫克，有緩起訴處分書及簡易判決書在卷可參，竟
    仍不知悔改，再於110年間為本案犯行，且本次是酒後騎車
    發生車禍事故為警查獲，經檢測血液中酒精濃度高達255.7m
    g/dl（換算呼氣所含酒精濃度達每公升1.22毫克），有刑事
    判決書在卷可佐，所為具高度危險性並嚴重侵害法秩序。顯
    見前案之緩起訴處分及易刑處分，均無法讓受刑人得到警惕
    ，對受刑人完全無法發揮矯正之目的。是檢察官依受刑人之
    前案紀錄等因素，審酌個案情形，認易科罰金難收矯正之效
    ，有刑法第41條第1項但書所定之事由，不准受刑人就前開
    臺灣宜蘭地方法院111年度交易字第21號判決所定之執行刑
    易科罰金，應屬行使法律賦予指揮刑事案件執行之裁量權，
    並無逾越法律授權或審認與刑法第41條第1項之裁量要件無
    合理關連之事實等情事，且執行檢察官於核發執行指揮書前
    ，已賦予受刑人以書面陳述意見之機會，難謂檢察官執行之
    指揮有何不當之處。
　㈡至臺灣宜蘭地方檢察署111年6月27日宜檢嘉明111執1207字第
    1119011518號函另引用法務部頒檢察機關辦理易服社會勞動
    作業要點第5點第8款第1目之規定，認本案依據該規定，有
    「確因不執行所宣告之刑，難收矯正之效或難以維持法秩序
    」。而有三犯以上且每犯皆因故意犯罪而受有期徒刑宣告之
    累犯，應認有「確因不執行所宣告之刑，難收矯正之效或難
    以維持法秩序」之事由，檢察機關辦理易服社會勞動作業要
    點第5點第8款第1目雖有明文，然所謂「三犯以上且每犯皆
    因故意犯罪而受有期徒刑宣告之累犯」之規定，解釋上係以
    受刑人本案係受有期徒刑之宣告，且該當刑法第47條第1項
    累犯之要件，此外前另有2次或2次以上受有期徒刑之宣告、
    且除第1次受有期徒刑宣告時無須該當累犯規定外，其餘均
    應該當累犯之規定，始屬該當（最高法院111年度台抗字第5
    3號裁定亦同此意見）。查本件雖係被告第3次犯酒駕且該當
    累犯，然其第1次酒駕係經檢察官為緩起訴處分，第2次酒駕
    並不構成累犯，有前揭判決書、本院被告前案紀錄表在卷可
    查，是檢察官以本次構成累犯，即符合檢察機關辦理易服社
    會勞動作業要點第5點第8款第1目之規定，認受刑人確因不
    執行所宣告之刑，難收矯正之效或難以維持法秩序，所憑依
    據容有違誤，惟此部分瑕疵尚無礙前揭易科罰金難收矯正之
    效之認定，附此敘明。
　㈢按「再抗告人與公訴檢察官所達成認罪協商之合意，其內容
    係再抗告人願受科刑之範圍。第一審法院依其合意所為之判
    決，主文中所諭知者僅為如易科罰金，其易科罰金之折算標
    準，而不及於非屬法院職權之易科罰金准許與否之決定。執
    行檢察官審酌再抗告人本件犯罪情節，認如不入監執行難以
    收矯治之效或難以維持法秩序，乃本其法律所賦與指揮刑罰
    執行職權之行使，對具體個案所為之判斷，並未逾越法律授
    權，亦無專斷等濫用權力情事，更無所謂欺騙民眾到案情形
    。」（最高法院99年度台抗字第409號裁定意旨參照），是
    縱受刑人於本案係經公訴檢察官同意為認罪協商結果而為有
    期徒刑4月，如易科罰金，以新臺幣（下同）1千元折算1日
    ，並經原審判決確定在案，惟此結果並不拘束執行檢察官為
    易科罰金准許與否之職權行使，是受刑人此部分之主張，並
    不可採。
　㈣至受刑人所陳之身體因素，如受刑人於入監執行前，有不宜
    入監執行之情形，監所自會拒絕收監，且監獄設有衛生科，
    衛生科掌理事項包括受刑人身心健康檢查及特別檢查、受刑
    人戒護住院、保外醫治等事項；罹患疾病經醫師評估認需密
    切觀察及處置之受刑人，得於監獄病舍或附設之病監收容之
    ；受刑人受傷或罹患疾病，有醫療急迫情形，或經醫師診治
    後認有必要，監獄得戒送醫療機構或病監醫治；經採行前揭
    醫治方式後，仍不能或無法為適當之醫治者，監獄得報請監
    督機關參酌醫囑後核准保外醫治，監獄行刑相關法令對於罹
    病受刑人之醫療診治照顧已有周詳規範，是受刑人之身體因
    素與執行檢察官審酌受刑人有無刑法第41條第1項但書所定
    「易科罰金，難收矯正之效或難以維持法秩序」之事由，據
    以准否易科罰金之認定無涉，尚難據此逕謂檢察官指揮執行
    有何不當。是本件聲明異議為無理由，爰依刑事訴訟法第48
    6條予以駁回等語。　
二、抗告意旨略以：受刑人前因公共危險案件，經原審以111年
    度交易字第21號判處有期徒刑4月，得易科罰金，經臺灣宜
    蘭地方檢察署檢察官以111年度執字第1207號指揮執行，不
    得易科罰金。當時檢察官與受刑人在認罪協商時係以易科罰
    金為條件，今檢察官不准易科罰金，指揮執行顯然不當，令
    受刑人蒙受重大不利益。又受刑人尚須復健，醫囑術後1年
    內為黃金復健期，如不把握黃金復健期，將造成上肢永久癱
    瘓，是請求裁准易科罰金云云。
三、按：
　㈠抗告人或其法定代理人或配偶以檢察官執行之指揮為不當者
    ，得向諭知該裁判之法院聲明異議，刑事訴訟法第484條定
    有明文。
　㈡犯最重本刑為5年以下有期徒刑以下之刑之罪，而受6月以下
    有期徒刑或拘役之宣告者，得以1千元、2千元或3千元折算1
    日，易科罰金。但易科罰金，難收矯正之效，或難以維持法
    秩序者，不在此限，刑法第41條第1項定有明文。
　㈢依刑法第41條第1項及刑事訴訟法第457條等規定，得易科罰
    金之案件，法院判決所諭知者，僅易科罰金折算之標準，至
    應否准許易科罰金，應由執行檢察官依受刑人之身體、教育
    、職業、家庭關係或其他正當事由，考量其是否執行顯有困
    難，及是否難收矯正之效或難以維持法秩序等而為判斷（最
    高法院101年度台抗字第363號裁定意旨參照）。
　㈣依刑法第41條第1項所稱「難收矯正之效」及「難以維持法秩
    序」，均屬不確定法律概念，此乃立法者賦予執行者能依具
    體個案，考量犯罪所造成法秩序等公益之危害大小、施以自
    由刑，避免受刑人再犯之效果高低等因素，據以審酌得否准
    予易科罰金，亦即執行者所為關於自由刑一般預防（維持法
    秩序）與特別預防（有效矯治受刑人使其回歸社會）目的之
    衡平裁量，非謂僅因受刑人個人家庭、生活處遇值得同情即
    應予以准許；且法律賦予執行檢察官此項裁量權，僅在發生
    違法裁量或有裁量瑕疵時，法院始有介入審查之必要，如執
    行檢察官於執行處分時，已具體說明不准易科罰金之理由，
    且未有逾越法律授權、專斷等濫用權力之情事，自不得遽謂
    執行檢察官之執行指揮為不當（最高法院100年度台抗字第6
    46號裁定意旨參照）。
四、經查：
  ㈠本件受刑人前因不能安全駕駛動力交通工具案件，經臺灣宜
    蘭地方檢察署檢察官以102年度偵字第1213號為緩起訴處分
    確定，又因不能安全駕駛動力交通工具案件，經原審以106
    年度交簡字第19號判決處有期徒刑3月確定，並於106年5月2
    日易科罰金執行完畢，再於110年11月9日涉犯本次不能安全
    駕駛動力交通工具之犯行，經原審以111年度交易字第21號
    判決判處有期徒刑4月，於111年3月31日確定，有上揭緩起
    訴處分書、判決書及本院被告前案紀錄表1份在卷可憑，足
    見受刑人於本案前已有2次不能安全駕駛動力交通工具之犯
    行，其漠視自己及公眾行車安全，未因先前緩起訴處分及論
    罪科刑而知所警惕。而檢察官審酌受刑人一再涉犯不能安全
    駕駛動力交通工具之犯行，酌以個案情形，並賦予受刑人陳
    述意見之機會後，認易科罰金已難收矯正之效，而否准受刑
    人以易科罰金之方式，執行原審111年度交易字第21號判決
    所判處之有期徒刑4月，已具體敘述其不准受刑人易科罰金
    之理由，有臺灣宜蘭地方檢察署111年7月15日宜檢嘉明111
    執1207字第1119012809號函可參。是檢察官就本件所為不准
    易科罰金之判斷，並無逾越法律授權或專斷而違反比例原則
    等濫用權力之情事，核無違法或不當之處。
  ㈡受刑人雖以上情提起抗告。惟：
　⒈受刑人與公訴檢察官所達成認罪協商之合意，其內容係受刑
    人願受科刑之範圍，而第一審法院依其合意所為之上開科刑
    判決，其主文中所諭知者亦僅為易科罰金之折算標準，而不
    及於非屬法院職權之易科罰金准許與否之決定（最高法院99
    年度台抗字第409號、97年度台抗字第576號裁定意旨參照）
    。即法院諭知之易科罰金折算標準，與執行檢察官於執行時
    是否准許易科罰金，乃屬二事，非謂經判決確定之罪刑有「
    如易科罰金」等語之諭知，執行檢察官即應一概准許易科罰
    金。本件受刑人雖於111年度交易字第21號案件審理時，與
    檢察官達成認罪協商之合意而經原審判處有期徒刑4月，並
    諭知易科罰金之折算標準。然對於所受科刑是否得以易科罰
    金之方式執行，洵屬執行檢察官之職權。抗告意旨泛稱檢察
    官不准其易科罰金之指揮執行顯屬不當，致其蒙受重大不利
    益云云，難謂有據。
　⒉受刑人雖以健康因素為由請求准予易科罰金云云。然受刑人
    於入監執行前，倘有不宜入監執行之情形，監所自會拒絕收
    監，又若有在監所內不能為適當之醫治者，亦得報請監督機
    關許可保外醫治或移送病監或醫院，監獄行刑相關法令對於
    罹病受刑人之醫療診治照顧已有周詳規範，是受刑人之健康
    狀況，要與檢察官審酌受刑人是否有「易科罰金，難收矯正
    之效或難以維持法秩序」之情形無涉，尚難容許受刑人以健
    康情況為由，指摘檢察官否准易科罰金之聲請有何違法或不
    當。　　
五、綜上，原審認檢察官之指揮執行並無指揮違法或執行方法不
    當之情形，而認受刑人聲明異議為無理由，予以駁回，核其
    認事用法，並無違誤。受刑人提起本件抗告，泛以檢察官未
    遵循認罪協商時是以易科罰金為條件，指揮執行顯有不當，
    且其因健康因素尚須復健而無法入監，請求准予易科罰金為
    由，指摘原裁定不當，為無理由，應予駁回。
據上論斷，應依刑事訴訟法第412條，裁定如主文。
中　　華　　民　　國　　111 　年　　9 　　月　　29　　日
                  刑事第十一庭  審判長法　官  張江澤
                                      法　官  梁志偉
                                      法　官  章曉文 
以上正本證明與原本無異。
不得再抗告。
                                      書記官  賴又瑄
中　　華　　民　　國　　111 　年　　9 　　月　　29　　日